臺灣高雄地方法院刑事裁定
111年度聲字第2009號
聲明異議人
即  受刑人  李泯緯


上列聲明異議人即受刑人因公共危險案件，對於臺灣高雄地方檢
察署檢察官之執行指揮（111年度執字第6249號）聲明異議，本
院裁定如下：
    主  文
聲明異議駁回。
    理  由
一、聲明異議意旨略以：聲明異議人即受刑人李泯緯因不能安全
    駕駛致交通危險罪案件，經本院以111年度交簡字第1459號
    判決判處有期徒刑5月，併科罰金新臺幣（下同）5,000元，
    有期徒刑如易科罰金，罰金如易服勞役，均以1,000元折算1
    日確定。嗣該案經臺灣高雄地方檢察署(下稱高雄地檢署)以
    111年度執字第6249號執行命令為不得易科罰金之處分。惟
    執行檢察官為本件執行命令前，並未給予受刑人陳述個人特
    殊事由之機會，僅以「酒駕第3犯」為由，未考量受刑人本
    次酒駕之時點已距飲酒時間約7至8小時，主觀上認為已有休
    息，體內應無酒精殘存，並非故意違犯，惡性非重大，且依
    臺灣高等檢察署(下稱高檢署)研議統一酒駕再犯發監標準之
    原則「被告5年內3犯刑法第185條之3第1項之罪者，原則上
    不准易科罰金，但有下列情形之一者，執行檢察官得斟酌個
    案情況考量是否准予易科罰金：1.被告係單純食用含有酒精
    之食物（如：薑母鴨、麻油雞、燒酒雞），而無飲酒之行為
    。2.吐氣酒精濃度低於0.55mg/l，且未發生交通事故或異常
    駕駛行為。3.本案犯罪時間距離前次違反刑法第l85條之3第
    1項之罪之犯罪時間已逾3年。4.有事實足認被告已因本案開
    始接受酒癮戒癮治療。5.有其他事由足認易科罰金已可收矯
    正之效或維持法秩序。」，本件酒測值為每公升0.36毫克，
    且未發生交通事故，符合上開得易科罰金之例外情形，檢察
    官未待受刑人陳述意見，就本件具體個案是否符合得易科罰
    金之例外情形妥為審查，單憑受刑人所犯罪數，逕認受刑人
    非入監服刑即有難以矯治之情形，而不准易科罰金，裁量有
    瑕疵可指。爰依法聲明異議，請求撤銷檢察官之執行命令等
    語。
二、按受刑人或其法定代理人或配偶以檢察官執行之指揮為不當
    者，得向諭知該裁判之法院聲明異議，刑事訴訟法第484條
    定有明文。又犯最重本刑為五年以下有期徒刑以下之刑之罪
    ，而受六個月以下有期徒刑或拘役之宣告者，得以新臺幣一
    千元、二千元或三千元折算一日，易科罰金。但易科罰金，
    難收矯正之效或難以維持法秩序者，不在此限，刑法第41條
    第1項亦有明文。準此，有期徒刑或拘役得易科罰金之案件
    ，法院所諭知者，僅係易科罰金之折算標準而已，至於是否
    准予易科罰金，執行檢察官仍有依個案按前開法律規定判斷
    之權能，亦即執行檢察官得考量受刑人如不接受有期徒刑或
    拘役之執行，是否難收矯正之效，或難以維持法秩序，以作
    為其判斷是否准予易科罰金之憑據，非謂只要原判決有易科
    罰金折算標準之諭知，執行檢察官即必然應准予易科罰金。
    另刑法第41條第1項所謂「難收矯正之效」、「難以維持法
    秩序」，均屬不確定法律概念，此乃係立法者賦予執行者能
    依具體個案，考量犯罪特性與情節及受刑人個人之特殊事由
    ，如犯罪行為是否密集，對易科罰金之易刑處分之反應力是
    否薄弱而難收矯正之效，及本案犯罪情節是否重大，如易科
    罰金將難以維持法秩序等情形，據以審酌應否准予易科罰金
    。是以，法律既已授權檢察官就此項法律構成要件中之不確
    定法律概念，對受刑人是否確因不執行所宣告之刑，難收矯
    正之效，或難以維持法秩序之情事，享有判斷餘地之權限，
    則法院應僅於檢察官之判斷有違法瑕疵之情況時，始有介入
    審查之必要。易言之，法院僅得審查檢察官為刑法第41條第
    1項之判斷時，其判斷之程序有無違背法令、事實認定有無
    錯誤、其審認之事實與刑法第41條第1項所定要件有無合理
    關連、有無逾越或超過法律規定之範圍等問題，倘有上述未
    依法定程序進行判斷，超越法律授權範圍之情事，法院始得
    撤銷，否則即應尊重檢察官所為之專業判斷，而不得自行代
    替檢察官判斷受刑人是否有上開情事至明。
三、經查：
  ㈠受刑人因公共危險案件，經本院以111年度交簡字第1459號判決判處有期徒刑5月，併科罰金5,000元，有期徒刑如易科罰金，罰金如易服勞役，均以1,000元折算1日確定在案。嗣經移送高雄地檢署執行，檢察官認不准易科罰金之理由為：受刑人三犯酒駕，顯不知警惕，罔顧公眾交通安全，易刑處分難收矯正之效，不予准許。嗣於民國111年11月8日受刑人至高雄地檢署執行科陳述意見，表示喝完酒有睡一覺，第二天早上才騎車上路，不知道體內還殘留酒精成分，不是故意犯酒駕，自第二次酒駕後都是搭乘大眾交通工具，請求准予易科罰金等語，檢察官考量受刑人之陳述意見及上開情節後，仍認不准易科罰金等情，經本院調閱高雄地檢署111年度執字第6249號執行卷宗核閱無訛，並有上開判決書、臺灣高等法院被告前案紀錄表、易科罰金案件初核表、111年11月8日執行筆錄、111年11月10日刑事執行案件進行單等件在卷可稽，足認執行檢察官於指揮命令中，已具體敘明其本於職權不准受刑人易科罰金之理由。且檢察官於執行前確有給予受刑人陳述意見之機會，對於其所陳述之意見，亦予以審酌，自難認檢察官作成上開執行處分有何重大瑕疵可指。是以，本件檢察官之執行指揮程序並無重大違誤，亦符合正當法律程序之要求，受刑人主張檢察官未給予陳述意見之機會云云，並非可採。
　㈡受刑人是否有如易科罰金則難收矯正之效或難以維持法秩序
    ，應依具體個案判斷之，然為避免各地方檢察署就酒駕再犯
    之發監標準寬嚴不一而衍生違反公平原則之疑慮，高檢署曾
    於102年6月間研議統一酒駕再犯發監標準之原則，並將研議
    結果函報法務部備查，及發函各地方檢察署作為執行參考標
    準，且於102年6月19日發布新聞稿公告，並在法務部官方網
    站張貼新聞公告訊息，此為法院職務上所知之事實。依高檢
    署研議之統一酒駕再犯發監標準之原則，被告5年內3犯刑法
    第185條之3第1項之罪者，原則上不准易科罰金，但有下列
    情形之一者，執行檢察官得斟酌個案情況考量是否准予易科
    罰金：1.被告係單純食用含有酒精之食物（如：薑母鴨、麻
    油雞、燒酒雞），而無飲酒之行為。2.吐氣酒精濃度低於0.
    55mg/l，且未發生交通事故或異常駕駛行為。3.本案犯罪時
    間距離前次違反刑法第l85條之3第1項之罪之犯罪時間已逾3
    年。4.有事實足認被告已因本案開始接受酒癮戒癮治療。5.
    有其他事由足認易科罰金已可收矯正之效或維持法秩序。嗣
    為加強取締酒後駕車行為，高檢署將上開不准易科罰金之標
    準修正為：1.酒駕犯罪經查獲3犯（含）以上者。2.酒測值
    超過法定刑罰標準，並對公共安全有具體危險者。3.綜合卷
    證，依個案情節（例如酒駕併有重大妨害公務等事實），其
    他認易科罰金難收矯正之效或難以維持法秩序者。並以111
    年2月23日檢執甲字第11100017350號函報法務部准予備查後
    ，以111年4月1日檢執甲字第11100047190號函令各級檢察署
    遵照辦理，嚴格審核是否對於酒駕累犯案件准予易科罰金，
    此亦為法院職務上所知之事實。觀諸上開審查基準可謂清楚
    明確，並符合公平原則，且授權執行檢察官於犯罪情節較輕
    之情形可以例外准予易科罰金，亦無過度剝奪各級執行檢察
    官視個案裁量之空間，基於公平原則，自得作為檢察官執行
    個案時之參考依據。
　㈢再者，近年來酒後駕車造成重大傷亡之事件頻傳，社會對於
    酒後駕車行為應予嚴懲已有高度共識，受刑人為智識經驗正
    常之成年人，對上情自難諉為不知；然其於106年9月24日因
    酒後駕車，經本院以106年度交簡字第3045號判決判處有期
    徒刑3月，如易科罰金，以1,000元折算1日確定，並於107年
    1月31日易科罰金執行完畢；復於109年3月31日再犯酒後駕
    車，經本院以109年度交簡字第1093號判決判處有期徒刑3月
    ，併科罰金3萬元，有期徒刑如易科罰金，罰金如易服勞役
    ，均以1,000元折算1日確定，並於109年8月17日易科罰金執
    行完畢；又於111年4月27日再犯本案，有各該判決書及臺灣
    高等法院被告前案紀錄表存卷可佐。依上，受刑人自106年
    間起迄為本件公共危險犯行為止，確已3度因酒後駕車犯行
    經法院予以論罪科刑無訛，而觀諸上述前科紀錄表可知，受
    刑人一再為相同類型犯罪，前2次酒駕犯行均准予易科罰金
    ，然其不知悔改，猶仍為本件酒駕犯行，足見前案之易科罰
    金，仍無法讓受刑人記取教訓，其無視於其他用路人生命身
    體安全之態度甚明，惡性非輕，屢犯不悛，其所為具有高度
    危險性並嚴重侵害法秩序，顯難期待本次僅執行易刑處分即
    可收矯治之效或維持法秩序。是檢察官審酌上開事由，認受
    刑人本次酒駕犯罪經查獲已3犯，且酒測值達每公升0.36毫
    克，超過法定刑罰標準，對公共安全有具體危險，據以判斷
    受刑人所處有期徒刑部分，如不入監執行，將難收矯正之效
    及維持法秩序，其裁量所依據之事實與卷內事證相符，並已
    遵循高檢署研議之統一酒駕再犯發監標準，亦與刑法第41條
    第1項但書之裁量要件具備合理關聯性，並無逾越或濫用裁
    量權之情事，難認該執行指揮有何違法或不當可言。
四、綜上所述，本件執行檢察官已具體說明不准易科罰金之理由
    ，且未有逾越法律授權、濫用裁量權之情事。就聲明異議意
    旨所述各情，本院審酌後認檢察官執行之指揮並無違法或不
    當，是受刑人提起本件聲明異議，為無理由，應予駁回。
五、依刑事訴訟法第486條，裁定如主文。　　
中　　華　　民　　國　　111 　年　　12　　月　　2 　　日
                  刑事第十六庭  法　官  孫沅孝
以上正本證明與原本無異。
如不服本裁定，應於送達後5日內，向本院提出抗告狀。
中　　華　　民　　國　　111 　年　　12　　月　　2 　　日
                                書記官  劉容辰